【裁判字號】    97,交聲,140
【裁判日期】    970828
【裁判案由】    違反道路交通管理處罰條例聲明異議
【裁判全文】
臺灣花蓮地方法院交通事件裁定         97年度交聲字第140號
原處分機關  交通部公路總局臺北區監理所花蓮監理站
異  議  人
即受處分人  乙○○
上列受處分人因違反道路交通管理處罰條例聲明異議案件，對於
交通部公路總局台北區監理所花蓮監理站於中華民國97年5 月12
日所為之處分（花監違字第裁44-P00000000號）聲明異議，本院
裁定如下：
    主  文
原處分撤銷。
乙○○汽車駕駛人，駕駛汽車不遵守道路交通標線之指示，處罰
鍰新臺幣玖佰元。
    理  由
一、原處分意旨略以：異議人即受處分人乙○○於民國97年 2月
    23日上午5時55分許，駕駛車號JD-8130號自用一般小客貨車
    行經台九線康樂段 195公里有燈光號誌管制之交岔路口時，
    闖紅燈，爰依道路交通管理處罰條例第53條第 1項之規定，
    處罰緩新臺幣（下同）2700元。異議人則以：其因車上載有
    桶裝液態之物，以致遇上轉紅燈時不敢立即將車輛急煞住，
    導致滑出停車線才停止，但未到斑馬線時已經停住，其因尚
    未進入路口就已停止，故其違規事實應是越線停車，而非闖
    紅燈；況舉發單位所用以舉發之機具並未經國家公信之度量
    衡單位認證，只憑 2張無闖紅燈之相片推想異議人有闖紅燈
    ，焉能讓其心服，為此不服原處分而聲明異議。
二、經查：
    (一)按駕駛人駕駛汽車，應遵守道路交通標誌、標線、號誌之
      指示，並服從交通指揮人員之指揮，道路交通安全規則第
      90條前段定有明文。次按道路交通標誌標線號誌設置規則
      第206條第5 項第1款規定「圓形紅燈」之行車管制號誌係
      表示禁止車輛通行，並不得超越停止線或進入路口。又停
      止線，用以指示行駛車輛停止之界限，車輛停止時，其前
      懸部分不得伸越該線。道路交通標誌標線號誌設置規則第
      170條第1項亦定有明文。再按道路交通管理處罰條例第60
      條第2項第3款規定：「汽車駕駛人，駕駛汽車有下列情形
      之一，而本章各條無處罰之規定者，處新臺幣900 元以上
      1800元以下罰鍰：三、不遵守道路交通標誌、標線、號誌
      之指示。」
    (二)本件異議人坦承有駕車行經上開路口，於紅燈狀況下穿越
      停止線之事實，惟辯稱：在斑馬線前已停車，並無進入路
      口之闖紅燈行為等語。而舉發異議人違規所用之儀器為感
      應式線圈測速器，因目前國內對該儀器沒有檢驗規範，依
      據內政部警政署函該儀器不可使用於舉發測速部分，但可
      用於舉發闖紅燈部分，由該儀器所連拍的2 張照片來研判
      有無闖紅燈等情，業據證人劉美嬌、甲○○於本院證述明
      確。
    (三)又依據卷附2張舉發照片，其中第1張照片顯示車號JD-813
      0號自小客貨車在紅燈狀況下，甫越過停止線；第2張照片
      則顯示該車正位於停止線前方，但尚未到達斑馬線，該車
      當時時速為53公里（即照片上V＝ 53）。惟本件舉發所用
      之儀器未經檢驗合格，內政部警政署並已函文表示不可用
      於舉發測速部分，已如前述，自難認該儀器所顯示之時速
      係正確無訛，故無從認定該車當時仍行駛中，僅能依以照
      片認定當時異議人車輛係停在停止線前方，尚未到達斑馬
      線。
    (三)再按闖紅燈之行為指車輛面對圓形紅燈時仍逕予穿越路口
      至銜接路段，含左轉、直行、迴轉及右轉（依箭頭綠燈允
      許行駛者除外）。有繪設路口範圍者：車輛無視於紅燈警
      示，有穿越路口之意圖，而車身已伸入路口範圍亦視為闖
      紅燈；若僅伸越停止線而未達路口範圍者，則視為不遵守
      標線指示。無繪設路口範圍者：以車輛無視於紅燈號誌，
      而有穿越路口之企圖，其車身並已伸越停止線並足以妨害
      其他方向人（若有行人穿越道）、車通行者亦以闖紅燈論
      處；若僅車身伸越停止線則以不遵守標線指示視之。目前
      交岔路口已繪設網狀黃線區者暫以該範圍視作路口。此有
      交通部82年4 月22日交路（82）字第009811號函附卷可考
      。而本件違規之交岔路口並未繪設網狀黃線區，此有花蓮
      縣警察局97年7 月23日花警交字第0970029509號函所附照
      片可參。又異議人係在紅燈燈號顯示時，穿越停止線，但
      未到達斑馬線即已停止，已詳述如前，再參諸上開花蓮縣
      警察局函所附照片，可知異議人當時停車之位置因未到達
      斑馬線，故未妨害行人之通行，且依其所在位置亦未妨害
      其他方向車輛之通行，是依前揭交通部函文內容，異議人
      僅有不遵守標線指示之違規行為，尚難認定其有闖紅燈之
      行為。
三、綜上所述，異議人係紅燈穿越停止線，原處分機關以其有駕
    車行經有燈光號誌管制之交岔路口闖紅燈之行為，而依道路
    交通管理處罰條例第53條第 1項規定，裁處罰鍰2700元，容
    有違誤，是異議人之異議有理由，應由本院撤銷原處分，依
    道路交通管理處罰條例第60條第2項第3款規定，改裁處如主
    文第2項所示。
據上論斷，應依道路交通案件處理辦法第20條，裁定如主文。
中    華    民    國    97    年    8     月    28    日
                  交通法庭      法  官  李世華
上列正本證明與原本無異。
如對本裁定不服，應於送達後5日內，向本院提出抗告狀（應抄
附繕本）。
中    華    民    國    97    年    8     月    29    日
                                書記官


司法院資訊處製作；財團法人民間司法改革基金會備份。
